【裁判字號】    89,台上,7225
【裁判日期】    891130
【裁判案由】    違反槍砲彈藥刀械管制條例
【裁判全文】
最高法院刑事判決                              八十九年度台上字第七二二五號
    上  訴  人  甲○○
    選任辯護人  王成彬律師
右上訴人因違反槍砲彈藥刀械管制條例案件，不服台灣高等法院台南分院中華民國八
十九年九月二十日第二審判決（八十九年度上訴字第九一四號，起訴案號：台灣台南
地方法院檢察署八十九年度偵字第二三○八號），提起上訴，本院判決如左：
    主  文
上訴駁回。
    理  由
按刑事訴訟法第三百七十七條規定：上訴於第三審法院，非以判決違背法令為理由，
不得為之。是提起第三審上訴，應以原判決違背法令為理由，係屬法定要件；且必須
依據卷內資料為具體之指摘，並足據以辨認原判決已具備違背法令之形式，始屬相當
。惟如所指摘原判決違法事項並不存在，或純屬對事實審法院已經調查說明之事項或
採證認事職權之適法行使，重為事實上之爭辯或任意指摘，尚不能認為已具備違背法
令之形式，而應認其上訴為違背法律上之程式，從程序上予以駁回。本件原審依其調
查證據結果，本於推理作用，認定上訴人甲○○與郭全寶（已判罪確定）二人共同基
於為自己不法所有之概括犯意，先後於民國八十九年二月六日下午四時四十分許、二
月九日上午十時許，在台南縣歸仁鄉○○街北極殿廟前廣場、同縣永康市○○○路，
搶奪李金葉、陳王玉治所有之財物，詳如原判決事實一所載；又於同年月十日晚上九
時五十八分許，二人共騎機車在台南市物色行搶之對象，適台南市警察局第六分局大
林派出所警員許公超、楊建平巡邏發覺有異，乃尾隨擬俟機逮捕，上訴人及郭全寶即
騎機車逃逸，迨至台南市○○路○段五十三巷五十一弄內，許公超騎機車追及而將郭
全寶及上訴人乘騎之機車撞倒，並欲執行職務予以逮捕時，上訴人竟持身之西瓜刀
朝許公超頭部左太陽穴處刺一刀而施以強暴，許公超因受傷疼痛倒地抱住頭部，上訴
人見狀即基於不法所有意圖，下手搶奪許公超所配用警用制式九○手槍一把及內裝之
子彈十二發，再以槍托敲擊許公超頭部一下後脫逃，致許公超受有頭部傷害合併腦震
盪；上訴人搶得上開槍、彈後即非法持有，並將之藏置於台南市愛妮大飯店七○五號
房內；嗣為警查獲，並起出上開槍、彈等情。因將第一審判決上開部分撤銷，改判依
想像競合犯、牽連犯等規定從一重論處上訴人未經許可持有手槍之罪刑，並諭知應於
刑之執行完畢或赦免後令入勞動場所強制工作三年。業已明其所憑之證據及認定之
理由，並以上訴人係趁警員許公超不備之際搶走警用槍、彈，搶走後即置於其實力支
配之下並藏置於上開大飯店七○五室之衣櫃內，足認其有意圖為自己不法所有而搶奪
及非法持有槍、彈之犯行至明，其所辯非意圖不法所有而搶警槍（彈），且係恐槍、
彈遭他人拾走，才將之藏置在上開大飯店內，並無非法持有槍、彈犯行云云，係飾卸
之詞，不足採信；上訴人連續犯搶奪罪，且以強暴手段襲警奪槍（彈）後非法持有，
嚴重影響社會治安，犯罪情節重大，爰予從重量刑，並依槍砲彈藥刀械管制條例第十
九條第一項規定諭知強制工作；俱於理由內予以指駁及說明。從形式上觀察，尚無違
背法令之情形存在。上訴人上訴意旨略稱：(一)原判決事實關於上訴人未經許可持有手
槍部分之認定與第一審判決所認定之情節相同，原判決改判論處重刑並諭知強制工作
，但未將與加重科刑有關之犯罪動機、目的、結果等於事實欄明確記載，不無違誤。
(二)上訴人對警搶奪槍彈，實因對警妨害公務，恐遭逮捕而為，苟係出於不法所有意圖
而搶奪，理應於搶奪後隨身帶，豈有將之藏置上開大飯店房間內之理，足見上訴人
並無不法所有之意圖及非法持有之犯行。原判決對此有利於上訴人之事證及辯解，何
以不足採取，未加說明，亦嫌理由不備。(三)上訴人搶奪警用槍、彈，係臨時起意，且
為時甚短，情節非重，原判決依槍砲彈藥刀械管制條例第十九條第一項規定宣告強制
工作，不符合比例原則，且未於理由內說明上訴人有刑法第九十條第一項規定之情形
，亦屬理由欠備。經查，原判決就上訴人對警搶奪槍彈之原因、目的及結果，業已記
載於事實欄第二項，上訴意旨(一)所指違法情事自不存在；至於上訴意旨(二)(三)純屬對原
判決理由一、二末段已經說明之事項及採證認事職權之適法行使，重為事實上之爭辯
，及徒憑己見，任意指摘，俱不足據以辨認原判決有各該所指違背法令之形式。矧原
判決既依上開條例第十九條第一項宣告強制工作，其未及刑法第九十條第一項規定
，尤無理由欠備之可言。綜上所述，依首揭說明，本件上訴應從程序上予以駁回。
據上論結，應依刑事訴訟法第三百九十五條前段，判決如主文。
中      華      民      國    八十九    年      十一    月     三十     日
                              最高法院刑事第九庭
                                  審判長法官  曾  有  田
                                        法官  陳  宗  鎮
                                        法官  劉  介  民
                                        法官  魏  新  和
                                        法官  孫  增  同
      右正本證明與原本無異
                                              書  記  官
中      華      民      國    八十九    年     十二     月      五      日


司法院資訊處製作；財團法人民間司法改革基金會備份。
